臺灣彰化地方法院刑事判決　　　　　　　　　　　　　九十四年度交易字第一八號
　　公　訴　人　臺灣彰化地方法院檢察署檢察官
　　被　　　告　丁○○
右列被告因過失傷害案件，經檢察官聲請簡易判決處刑（九十三年度偵字第八八五０
號），本院彰化簡易庭認不得以簡易判決處刑，簽移由普通庭依通常程序審理（九十
四年度彰交簡字第二一號），本院判決如左：
        主  文
本件公訴不受理。
        理  由
一、公訴意旨略以：被告丁○○於民國九十三年六月十四日下午七時許，騎乘車牌號
    碼ＢＭＧ—０五八號重型機車，沿彰化縣彰化市○○路由北往南方向行駛，行經
    彰化縣彰化市○○路一七三巷三十五號前時，本應注意車輛行駛時，駕駛人應注
    意車前狀況，隨時採取必要之安全措施，而依當時情形，並無不能注意之情事，
    竟疏於注意，未看見被害人甲○○正步行於前方，迨發現時已煞車不及，致擦撞
    被害人甲○○，使其倒地後，受有頭部外傷合併頭皮血腫、硬腦膜下出血、外傷
    性蜘蛛網膜下腔出血、左小腿皮層缺損等傷害，因認被告涉犯刑法第二百八十四
    條第一項前段之普通過失傷害罪嫌。
二、按告訴乃論之罪，未經告訴者，應諭知不受理之判決，並得不經言詞辯論為之，
    刑事訴訟法第三百零三條第三款、第三百零七條分別定有明文。又所謂未經告訴
    ，包括不得告訴及未經合法告訴之情形在內。本件被告丁○○經檢察官以刑法第
    二百八十四條第一項前段之普通過失傷害罪嫌聲請簡易判決處刑，依同法第二百
    八十七條前段規定，係屬告訴乃論之罪。經查：（一）本件公訴人聲請簡易判決
    處刑書記載本案係由被害人甲○○及甲○○之子丙○○、乙○○提出告訴，而公
    訴人認本案已合法告訴一節，無非係以卷附被訊問人欄載為「甲○○」之九十三
    年十月二十二日警詢筆錄內載有「我有向對方提出身體器官傷害．．．告訴」一
    語（上開警詢筆錄記載「由子女代答」，筆錄末被訊問人簽名處則載「乙○○代
    」），及被害人甲○○之子丙○○、乙○○二人於九十三年十二月八日偵訊時表
    示提出告訴為其論據。（二）然警方制作前開被訊問人欄載為「甲○○」之九十
    三年十月二十二日警詢筆錄時，被害人甲○○雖有在場，惟當時被害人甲○○意
    識不清，無法感應外界之對談，也沒有辦法表達其自己的意思，前開警詢筆錄內
    載有「我有向對方提出身體器官傷害．．．告訴」一語，係被害人甲○○之子乙○○經過與兄弟協商後，由乙○○代為對被告提出告訴等情，已據被害人甲○○
    之子乙○○於本院準備程序時陳明，並有行攻院國軍退除役官兵輔導委員會台中
    榮民總醫院九十三年九月二日出具之診證明書一紙在卷可稽。是警方於制作上開
    警詢筆錄時，被害人甲○○既已呈意識不清之狀態，其當無法理解告訴之意義，
    則前開警詢筆錄所載告訴之旨，自難認係出於被害人甲○○己意所為之告訴，或
    授權乙○○代理提出告訴，其告訴並不合法。（三）復按刑事訴訟法第二百三十
    三條規定：「（第一項）被害人之法定代理人或配偶，得獨立告訴。（第二項）
    被害人已死亡者，得由其配偶、直系血親、三親等內之旁系血親、二親等內之姻
    親或家長、家屬告訴。但告訴乃論之罪，不得與被害人明示之意思相反。」。而
    公訴人認本案之「告訴人」除甲○○（並未合法告訴，已詳述如前）之外，尚有
    丙○○、乙○○二人，惟丙○○、乙○○二人均係被害人甲○○之子，揆諸前開
    說明，並無獨立之告訴權，且被害人甲○○之子乙○○於本院九十四年三月三日
    準備程序時陳稱：「（問：被害人甲○○現在的狀況？）意識不清，整個人癱瘓
    在床上。」等語，是丙○○、乙○○亦非屬刑事訴訟法第二百三十三條第二項所
    定得為告訴之人。再丙○○、乙○○於被害人甲○○發生車禍當天即已知悉被告
    係肇事者，迄今未曾聲請檢察官指定為代行告訴人，公訴人亦未依刑事訴訟法第
    二百三十六條之規定，依職權指定丙○○、乙○○為代行告訴人（此業據乙○○
    於本院準備程序陳明），是丙○○、乙○○二人於偵查中之告訴，自均難認係合
    法告訴。（四）再被告業與被害人甲○○之家屬乙○○等人於九十四年一月二十
    五日在彰化縣鹿港鎮調解委員會調解成立，被告所交付用以支付賠償費用之支票
    並已兌現，被害人之家屬均已表示不再追究被告之意等情，業據被害人家屬乙○○於本院準備程序時述明。（五）綜上所陳，本件公訴人認被告涉犯刑法第二百
    八十四條第一項前段之普通過失傷害罪嫌，係屬告訴乃論之罪，其未經合法告訴
    ，且告訴要件之欠缺無從補正（被害人甲○○之家屬已與被告就民事部分調解成
    立，且均無追究被告上開所涉過失傷害罪嫌之刑事責任之意，已敘明如前），公
    訴人於本案未經合法告訴即行聲請簡易判決處刑，揆諸首開說明，爰不經言詞辯
    論逕行諭知不受理之判決。
據上論斷，應依刑事訴訟法第四百五十二條、第三百零三條第三款、第三百零七條，
判決如主文。
中      華      民      國    九十四    年      三      月    三十一    日
                                臺灣彰化地方法院交通法庭
                                  審判長法官  李  水  源
                                  法      官  廖  政  勝
                                  法      官  李  雅  俐
右正本證明與原本無異。
如不服本判決應於判決送達後十日內向本院提出上訴狀（須附繕本）。
告訴人或被害人對於判決如有不服具備理由請求檢察官上訴者，其上訴期間之計算係
以檢察官收受判決正本之日期為準。
                                  法院書記官  陳  秀  娟
中      華      民      國    九十四    年      四      月      一      日
